【裁判字號】    99,易緝,89
【裁判日期】    990921
【裁判案由】    詐欺
【裁判全文】
臺灣高雄地方法院刑事判決              99年度易緝字第89號
公  訴  人  臺灣高雄地方法院檢察署檢察官
被      告  乙○○
上列被告因詐欺案件，經檢察官提起公訴（97年度偵緝字第208
號），本院判決如下：
    主  文
乙○○無罪。
    事  實
一、公訴意旨略以：被告乙○○明知其於民國94年4 、5 月間，
    已無償還貨款及票款之能力，仍意圖為自己不法之所有，於
    94年5 月31日向位於高雄市○○街1 之11號之「長頸鹿進口
    童裝公司」負責人即告訴人甲○○訂購童裝等貨物，並簽發
    如附表所示之3 張本票供擔保，致告訴人陷於錯誤，誤信乙
    ○○屆期必將付款，而陸續交付前開貨物予被告；嗣上開本
    票均無法獲兌現，被告又未出面商討債務事宜，且逃匿不知
    去向，告訴人始知受騙，因認被告上開犯行，涉犯刑法第33
    9 條第1 項之詐欺取財罪嫌云云。
二、按犯罪事實應依證據認定之，無證據不得認定犯罪事實；又
    不能證明被告犯罪者，應諭知無罪之判決，刑事訴訟法第15
    4 條第2 項、第301 條第1 項分別定有明文。次按認定不利
    於被告之事實，須依積極證據，苟積極證據不足為不利於被
    告事實之認定時，即應為有利於被告之認定，更不必有何有
    利之證據；犯罪事實之認定，應憑真實之證據，倘證據是否
    真實尚欠明確，自難以擬制推測之方式，為其判斷之基礎；
    刑事訴訟上證明之資料，無論為直接或間接證據，均須達於
    通常一般之人均不致有所懷疑，而得確信其為真實之程度，
    始得據為有罪之認定，若其關於被告是否犯罪之證明未能達
    此程度，而有合理懷疑之存在，致使無從形成有罪之確信，
    根據「罪證有疑，利於被告」之證據法則，即不得遽為不利
    被告之認定（最高法院30年上字第816 號、53年台上字第65
    6 號、76年台上字第4986號判例參照）；再按，刑法第339
    條詐欺罪之成立，以意圖為自己或第三人不法所有，以詐術
    使人將本人或第三人之物交付，或得財產上不法之利益或使
    第三人得之。所謂以詐術，必須被詐欺人因詐術而陷於錯誤
    ，若其所用之方法，不能認為詐術，亦不致使人陷於錯誤，
    即不構成該罪（最高法院46年臺上字第260 號判例參照）。
三、公訴人認被告涉犯詐欺取財罪嫌，無非以告訴人甲○○之指
    訴、附表編號1 至編號3 所示之本票影本及長頸鹿進口童裝
    出貨單為論據。訊據被告固不否認有持附表所示本票向告訴
    人購買童裝乙情，惟堅詞否認有何詐欺取財犯意，辯稱：伊
    從94年（應為92年）即開始向告訴人訂貨，這段期間都有陸
    陸續續給付貨款，95年中旬（應為94年）有向告訴人表示貨
    款沒辦法一次給付要慢慢付，告訴人要求伊寫本票，並陸續
    批貨給伊，伊想要用賣童裝的錢去償還貨款，但是因為不景
    氣，收入不佳，方未能給付貨款，伊沒有詐欺之意思等語，
    經查：
 (一) 被告自94年初至94年5 月31日止，陸續向告訴人訂購童裝8
    批，金額共計新臺幣（下同）26萬3120元，並於94 年5月31
    日簽發如附表所示之本票予告訴人用以支付上開貨款，惟均
    未兌現乙情，固經被告於本院審理時供承在卷（見本院1 卷
    第14頁背面），核與證人即告訴人甲○○於偵訊及本院審理
    時證述相符（本院2 卷第25頁背面、本院3 卷第61頁），復
    有如附表所示本票影本及告訴人提出之長頸鹿進出口童裝出
    貨單附卷可稽（見偵1 卷第6 頁、第7 頁），故此部分之事
    實，應可確認，合先敘明。
 (二) 被告自92年間起，即以友人之支票向告訴人進貨之事實，業
    據證人甲○○證述在卷，並證稱：92年度被告是開他朋友的
    票，都有兌現，總金額有2 、30萬；... ，93年應該有交易
    15次以上，所以累計總金額才有51萬多等語，足徵被告與告
    訴人自92年起即有長期合作關係，且因被告先前貨款之給付
    並無問題，告訴人始同意再繼續供貨予被告之事實，應可確
    認。又被告於本次簽發附表所示之本票向告訴人進貨之際並
    未對告訴人隱匿其經濟狀況之事實，業據被告供明在卷，且
    被告於94年簽發如附表所示之本票給告訴人時，告訴人即已
    知悉被告當時經濟狀況不佳，惟仍同意陸續出貨予被告乙情
    ，業經證人甲○○於本院審理時證述在卷，並證稱：93 年
    的欠款部分，被告94年5 月31日前就有開朋友的票給伊，但
    被告朋友的票跳票，... 伊看被告是年輕人，想說給他自新
    的機會，... ，後來被告就以開本票方式當作借據，分期付
    款給伊等語（本院2 卷第25至第第27頁）；復證稱：被告還
    問伊說可否繼續批貨，如果被告繼續批貨可以賺錢就可以還
    債，....而伊當時也希望給被告一個退路，因為如果被告銷
    貨有賺錢，還可以償還伊的前債....所以伊又同意被告進了
    一些貨，這部分是以出貨單的方式記載，不是在系爭本票範
    圍內（見本院3 卷第61頁、本院2 卷第25頁背面），足見被
    告以簽發附表所示之本票向告訴人批貨時，告訴人既已知悉
    被告之經濟狀況欠佳，惟仍願意繼續供貨予被告販賣，故自
    難認被告有何施用詐術，核被告所為與詐欺之構成要件不符
    。況證人甲○○於本院審理時亦證稱：被告簽發附表所示之
    本票沒有說可以保證支付的話（本院2 卷第27頁）等語，此
    足徵告訴人於案發之際，並未因被告以簽發如附表所示之本
    票，因而現於錯誤，始同意供貨之事實，應可確認，故自不
    能因被告事後未能如期兌現其所簽發附表所示本票，遽即推
    定被告於開票之初，即具詐欺之不法意圖。
  (三)又按社會上無論是個人或企業，因遭逢經濟困難，基於嗣後
    另以其他資金償還之期待，而對外舉債、週轉應急，勉力支
    撐營運，以求渡過難關者，事所恆有，於經營過程中更難免
    盈虧互見，是開票或交易時之資力，與是否有詐欺取財之不
    法所有意圖，並無必然之關聯；況證人甲○○於本院審理時
    復證稱：被告94年間跟伊拿最後一批貨後，都有給少許的訂
    金等語（見本院3 卷第61頁背面），是被告於案發當時果真
    有詐欺取財之不法意圖，則於取得告訴人上開貨物後，即可
    置之不理，為何還會陸續於94年間支付告訴人批貨之訂金？
    況倘不能積極證明被告開票時即已無意清償，亦不得僅憑被
    告事後無法按時給付告訴人貨款，即遽以推認其有不法所有
    之詐欺意圖，而以詐欺罪相繩。
四、綜上所述，被告既未有何證據足證被告有何施用詐術，亦無
    證據足證被告向告訴人進貨時，已有不法所有之詐欺意圖；
    此外，復查無其他積極證據足資證明被告有何其他詐欺犯行
    ，自應為無罪之諭知。另告訴人債權未獲清償之部分，則應
    另循民事程序請求，附此敘明。
據上論斷，應依刑事訴訟法第301 條第1 項，判決如主文。
本案經檢察官丙○○到庭執行職務。
中    華    民    國    99    年    9     月    21    日
               刑事第二庭  審判長   法  官  李政庭
                                    法  官  施盈志
                                    法  官  陳航代
以上正本證明與原本無異。
如不服本判決應於收受送達後10日內向本院提出上訴書狀，並應
敘述具體理由；如未敘述上訴理由者，應於上訴期間屆滿後20日
內向本院補提理由書（均須按他造當事人之人數附繕本）「切勿
逕送上級法院」。
中    華    民    國    99    年    9     月    21    日
                                    書記官  林慧君
附表
┌───┬─────┬─────┬───────────┐
│編號  │ 發票人   │  金  額  │     票    號         │
├───┼─────┼─────┼───────────┤
│  1   │ 乙○○   │ 15萬元整 │     CH635254         │
├───┼─────┼─────┼───────────┤
│  2   │ 乙○○   │ 16萬5仟元│     CH635253         │
├───┼─────┼─────┼───────────┤
│  3   │ 乙○○   │ 20萬元   │     CH635252         │
└───┴─────┴─────┴───────────┘

司法院資訊處製作；財團法人民間司法改革基金會備份。
